【裁判字號】    97,交附民,21
【裁判日期】    970723
【裁判案由】    過失致死
【裁判全文】
臺灣高等法院刑事附帶民事訴訟判決    97年度交附民字第21號
原      告  乙○○
                      樓
            丙○○
兼上列 2人
訴訟代理人  丁○○  住臺北縣新.
                      樓
原      告  戊○○  住臺北縣新.
被      告  甲○○  住臺北縣新.
上列被告因過失致死案件（97年度交上易字第160 號），原告提
起附帶民事訴訟，請求損害賠償，本院判決如下：
   主  文
被告應給付原告乙○○新臺幣參拾參萬貳仟零陸元，應給付原告
丙○○、丁○○、戊○○各新台幣壹拾萬元，及均自97年6月27
日起至清償日止，按年息百分之五計算之利息。
原告其餘之訴駁回。
   事  實
甲、原告方面：
一、聲明：被告應給付原告乙○○新臺幣（下同）938,580元，
    給付原告戊○○500,000元，給付原告丁○○700,000元，給
    付原告丙○○600,000元，及均自起訴狀繕本送達被告翌日
    起至清償日止，按年息百分之五計算之利息。
二、陳述：
（一）被告於民國（下同）97年1月13日下午1時50分許，騎乘車
      號5HB－078號之重機車，搭載林承緯沿臺北縣新店市○○
      路○段由北往南方向行駛至臺北縣新店市○○路○段297 巷
      口，適被害人徐桂子（簡稱被害人）沿臺北縣新店市○○
      街由東往西方向，於紅燈狀態步行行人穿越道欲穿越北新
      路1段至對向297巷口搭乘接駁公車，而行走於北新路1 段
      由北往南方向第1、2車道之行人穿越道間，甲○○明知機
      車行駛時，行車速度依規定不得超過時速40公里，且應注
      意車前狀況，而依當時又無任何不能注意之情，竟仍以時
      速50至60公里超速行駛，見到被害人行走時，未能及時閃
      避或煞車，所騎重型機車直接撞擊被害人，被害人飛身至
      被告前方20至30公尺處，頭部著地，送醫後約1 小時進入
      彌留，終因其頭部外傷併顱內出血，於同年月15日上午6
      時12分許不治死亡。
（二）被告之侵害行為，使原告乙○○（即被害人之配偶）支出
      殯葬費新台幣188,580元。又原告乙○○為被害人之配偶
      ，因而承受喪妻之精神痛苦，原告丙○○、丁○○、戊○○為被害人之子女，痛失慈母，承受生死離別之精神上之
      痛苦，又原告丁○○、丙○○因遭到喪母之痛，全部生活
      作息須做不得已之調整與配合，原告丙○○更因此辭職奔
      喪，為此原告乙○○、戊○○、丙○○、丁○○依序分別
      請求750,000元、500,000元、600,000元、700,000元之非
      財產上之損害賠償。
乙、被告方面：
一、聲明：願意支付原告支付之上開殯葬費用，原告其餘之訴均
    駁回。
二、陳述：對於原告所指之侵權行為事實，並不爭執，惟本件車
    禍並非全部被告之錯，原告請求之精神慰撫金太高。
   理  由
一、按因故意或過失不法侵害他人權利者，負損害賠償責任。不
    法侵害他人致死者，被害人之子女及配偶，雖非財產上之損
    害，亦得請求賠償相當之金額，民法第184條第1項前段、第
    194條分別定有明文。又損害之發生或擴大，被害人與有過
    失者，法院得減輕賠償金額或免除之，民法第217條第1項定
    有明文。
二、原告主張被告犯有過失致死罪，業經本院刑事判決（如附件
    ）認定在案，從而原告基於侵權行為之法律關係，請求被告
    應負財產上及非財產上之賠償責任，於法有據。
三、本件原告主張其因被告之侵權行為受有殯葬費損害部分，業
    經其提出支出殯葬費之統一發票及費用明細為證，並經被告
    於本院言詞辯論時予以自認，應認原告乙○○此部分之請求
    為真正。惟查本件被害人於本件車禍之發生，亦與有過失，
    如刑事判決事實欄所示，衡其雙方造成車禍之情節，被告與
    被害人之過失比例分別為百分之七十與百分之三十，被告對
    上開殯葬費所負擔之賠償金額為132,006元（188,580×70%
    ＝132,006），從而，原告乙○○請求被告給付殯葬費132,
    006元之財產上請求，及自本件訴狀繕本送達被告翌日即97
    年6月27日起至清償日止，按照法定利率計算之遲延利息部
    分，應予准許，逾此部分請求，為無理由，應予駁回。
四、至於原告起訴請求非財產上損害（即精神慰撫金）部分，本
    院審酌本件被害人於本件車禍亦與有過失，如本院刑事判決
    認定之事實所載，另斟酌兩造身分、經濟能力及社會地位暨
    原告與被害人間之關係所致之痛苦程度，另參酌被告目前年
    僅20歲，具有輕度智障，其95年12月至96年11月全年收入僅
    十餘萬元，以及卷內所附被告各類所得扣繳暨免扣繳憑單、
    身心障礙手冊、原告之各類所得扣繳暨免扣繳憑單、96年度
    綜合所得稅各類所得資料清單等資料關於雙方之經濟狀況等
    一切情形，認原告乙○○請求被告賠償非財產上損害部分超
    過20萬元部分、其餘原告請求被告賠償非財產上損害部分超
    過10萬元部分，尚嫌過高，爰就原告乙○○請求被告賠償非
    財產上損害在20萬元範圍內、其餘原告請求被告各賠償非財
    產上損害在10萬元範圍內，及均自本件訴狀繕本送達被告翌
    日即97年6 月27日起至清償日止，按照法定利率計算之遲延
    利息部分，予以准許，逾此部分請求，為無理由，應予駁回
    。
據上論結，本件原告之訴為一部有理由，一部無理由，依刑事訴
訟法第502條第1項、第2項，判決如主文。
中    華    民    國    97    年    7     月    23    日
                  刑事第二十庭  審判長法  官  楊貴雄
                                      法  官  林銓正
                                      法  官  鄧振球
以上正本證明與原本無異。
原告如不服本判決，應於收受送達後10日內向本院提出上訴書狀
，其未敘述上訴之理由者並得於提起上訴後10日內向本院補提理
由書（均須按他造當事人之人數附繕本）。
本判決非對於刑事訴訟之判決有上訴時不得上訴。
被告不得上訴。
                                      書記官  劉有志
中    華    民    國    97    年    7     月    25    日


司法院資訊處製作；財團法人民間司法改革基金會備份。
